臺灣高等法院臺南分院民事判決
109年度上字第203號
上  訴  人  黄秀霞  
訴訟代理人  李合法律師
            劉芝光律師

被上訴人    陳駿豪  (英文姓名: TANJUN HAO；性別：男；                       國籍：馬來西亞；新護照號碼： A0000                     0410號；護照號碼：M00000000；出生                       年月日：0000年0月00） 


上列當事人間請求侵權行為損害賠償事件，上訴人對於中華民國
109年4月30日臺灣臺南地方法院108年度重訴字第287號第一審判
決提起上訴，本院於110年3月30日言詞辯論終結，判決如下：
    主  文
原判決關於駁回上訴人後開第二項之訴，並該訴訟費用之裁判均
廢棄。
前開廢棄部分，被上訴人應再給付上訴人新臺幣參佰參拾肆萬零
伍佰貳拾壹元，及自民國一0 九年三月二十五日起，至清償日止
，按週年利率百分之五計算之利息。
其餘上訴駁回。
廢棄部分第一、二審訴訟費用由被上訴人負擔，駁回上訴部分訴
訟費用由上訴人負擔。 
    事實及理由
壹、程序方面：
　一、本件為侵權行為損害賠償事件，被上訴人甲○○為馬來西亞
      籍（見原審卷第59頁），係屬涉外事件，關於由侵權行為
      而生之債，依涉外民事法律適用法第25條規定，應以侵權
      行為地法即我國法為準據法。
　二、按民事訴訟法第427條第2項第11款規定修正，本於道路交
      通事故有所請求而涉訟者，應適用簡易訴訟程序，新修正
      之民事訴訟法、民事訴訟法施行法經總統於民國110年1月
      20日公布，於同月22日生效。又依民事訴訟法施行法第4
      條之1規定「修正之民事訴訟法簡易訴訟程序，依本施行
      法第十二條第十項公告施行後，於修正前已繫屬之事件，
      其法院管轄權及審理程序依下列之規定：一、未經終局裁
      判者，適用修正後之規定。二、曾經終局裁判者，適用修
      正前之規定。」本件一審於109年4月30日宣判，亦即於修
      正之民事訴訟法生效時，已有終局裁判，應適用修正前規
      定，即適用通常訴訟程序為裁判，先予敘明。
  三、被上訴人經合法通知未於言詞辯論期日到場，核無民事訴
　　　訟法第386條所列各款情形，爰依上訴人之聲請，由其一
　　　造辯論而為判決。
貳、實體方面：
　一、上訴人主張：被上訴人於民國107年8月29日22時25分許，
      駕駛車號000-0000號自小客車沿臺南市北區西門路3段由
      南往北方向之內側車道直行，行經西門路3段與北華街口
      時，適上訴人騎乘車號000-000號普通重型機車（下稱系
      爭機車），沿臺南市北區西門路3段45巷由西往東方向左
      轉西門路3段。詎料被上訴人竟未遵守號誌（燈號顯示紅
      燈），貿然闖越路口而與上訴人發生碰撞，致上訴人人車
      倒地受有硬腦膜下血腫、硬腦膜上血腫等傷害及機車損壞
      。被上訴人上開過失傷害行為侵害上訴人之身體權、健康
      權及財產權，致上訴人受有如附表編號1-7「原審請求金
      額欄」所示，合計新臺幣（下同）600萬元之損害。惟原
      審僅准上訴人70萬2240元本息，而駁回上訴人其餘請求，
      上訴人就遭駁回即如附表編號5終生看護費334萬0521元及
      被駁回之精神慰撫金其中65萬9479元，合計400萬元，不
      服提起上訴。並聲明：㈠原判決關於駁回上訴人後開第二
      項之訴部分及其假執行之聲請，暨命上訴人負擔該部分訴
      訟費用之裁判均廢棄。㈡上開廢棄部分，被上訴人應再給
      付上訴人400萬元，及自民國109年3月25日起至清償日止
      ，按週年利率百分之5計算之利息。
  二、被上訴人未於言詞辯論期日到場，亦未提出任何書狀作何
      聲明或陳述。　　　 
　三、本院之判斷：
    ㈠查被上訴人於107年8月29日22時25分許，駕駛車號000-000
      0號自小客車沿臺南市北區西門路3段由南往北方向之內側
      車道直行，行經西門路3段與北華街口時，本應遵守號誌
      、注意車前狀況並隨時採取必要之安全措施，竟未注意貿
      然闖越紅燈，適上訴人騎乘系爭機車沿臺南市北區西門路
      3段45巷由西往東方向左轉西門路3段，兩車不慎於該交岔
      路口發生碰撞，上訴人人車倒地而受有硬腦膜下血腫、硬
      腦膜上血腫等傷害及機車損壞等情，業據上訴人提出成大
      醫院出具之診斷證明書及臺南市政府警察局道路交通事故
      初步分析研判表〔其上記載被上訴人「行經有燈光號誌管
      制之交岔路口闖紅燈，肇事致人受傷（依據路口監視器影
      像內容客觀分析研判可能之肇事原因）」〕為證（見原審
      卷調字卷第21頁，原審卷第67頁），並經原審依職權向臺
      南市政府警察局第五分局調取道路交通事故現場圖、道路
      交通事故調查表㈠、㈡、交通事故談話紀錄表、現場照片核
      閱屬實（上開調字卷第121至151頁），是被上訴人於上開
      時間、地點駕駛自小客車行經該交岔路，未遵守交通號誌
      闖越紅燈，不慎與上訴人騎乘機車發生碰撞，致上訴人倒
      地受傷、機車毀損之事實，堪認可採。
    ㈡按汽車行駛至交岔路口，其行進應遵守燈光號誌；汽車行
      駛時，駕駛人應注意車前狀況及兩車並行之間隔，並隨時
      採取必要之安全措施，道路交通安全規則第102條第1項第
      1款、第94條第3項分別定有明文；車輛面對圓形紅燈表示
      禁止通行，不得超越停止線或進入路口，道路交通標誌標
      線號誌設置規則第206條第5項第1款亦有明定。次按因故
      意或過失，不法侵害他人之權利者，負損害賠償責任；汽
      車、機車或其他非依軌道行駛之動力車輛，在使用中加損
      害於他人者，駕駛人應賠償因此所生之損害；不法侵害他
      人之身體或健康者，對於被害人因此喪失或減少勞動能力
      ，或增加生活上之需要時，應負損害賠償責任；不法侵害
      他人之身體、健康、名譽、自由、信用、隱私、貞操，或
      不法侵害其他人格法益而情節重大者，被害人雖非財產上
      之損害，亦得請求賠償相當之金額，民法第184條第1項前
      段、第191條之2前段、第193條第1項、第195條第1項前段
      分別定有明文。查本件被上訴人駕駛自小客車於上開時間
      行經該交岔路口時，應遵守交通安全規則及交通號誌，且
      當時天候晴、夜間自然光線、柏油路面濕潤、無缺陷，並
      無不能注意之情形，有道路交通事故調查表㈡在卷可稽，
      竟疏未注意車前狀況貿然闖越紅燈駛入交岔路口而與上訴
      人騎乘之機車發生碰撞，其行為顯有過失，且應負全部過
      失之責，並與上訴人受傷之結果間具有相當因果關係至明
      ，是上訴人依侵權行為法律關係請求被上訴人賠償其損害
      ，於法即屬有據。
　　㈢茲就上訴人上訴請求之終生看護費及精神慰撫金審酌如下
      ：
　　⒈終生看護費部分：
　　　⑴上訴人主張其因本件車禍受有硬腦膜下血腫、硬腦膜上
        血腫等腦傷後，已嚴重影響其行動能力及身心狀況，確
        需專人全日看護等情，業據提出聘僱印尼籍看護人員契
        約相關證據以為證明（上開調字卷第85至93頁）。而本
        院就上訴人因本件車禍硬腦膜下血腫術後，至國立成功
        大學醫學院附設醫院(下稱成大醫院)住院治療，於107
        年10月8日出院，其之身體狀況，有無請全日看護（含
        外籍）照料其生活起居之必要，送請成大醫院鑑定，獲
        復：病人黃秀霞自出院後於神經外科門診就診追蹤，至
        109年6月19日雖四肢肌力尚算完成、意識狀態雖昏迷指
        數15分，但仍有智力減退、易怒、情緒不穩等問題，走
        路步態也未很穩健，無法排除為腦傷之長期後遺症，依
        目前狀況不適合一人獨居，仍需人照看，以免發生危險
        （如跌倒、走失）。自傷後已超過兩年，可能已成長期
        後遺症，難以痊癒。無法武斷的判定是否終身須人照顧
        ，但機會不低，短期內無法回復（自傷後已過兩年，不
        見明顯進步）等語。有成大醫院109年9月21日函、110
        年1月4日函分別檢附病情鑑定報告書(見本院卷第69-71
        頁、第99-101頁)在卷可憑。由上訴人目前狀況不適合
        一人獨居，仍需人照看，以免發生危險（如跌倒、走失
        ），可能已成長期後遺症，難以痊癒，且年齡愈長，理
        論上係漸趨衰弱，再參酌上開病情鑑定報告書，上訴人
        之前述健康狀況，在客觀上應有專人照顧其爾後生活之
        必要。是上訴人主張其終生需人看護應屬可信。
 　　⑵上訴人00年00月0日生，設籍於台南市(見本院卷第65頁)
        。而上訴人請求被上訴人給付其於107年10月25日出院
        後即107年10月26日起之看護費，此時上訴人00歲又00
        個月00日 ，上訴人主張依「106年臺灣地區簡易生命表
        」，其平均餘命為16.87年（見原審調字卷第83頁）。
        另上訴人請求以聘僱外籍看護工之每年薪資27萬228元
        計算看護費用，此有雇主委任跨國人力仲介招募聘僱從
        事就業服務法第46條第一項第8-10款規定工作之外國人
        契約(見原審調字卷第85-88頁)、外勞實領金額明細表
        、健保保費收據、費用說明(見原審調字卷第89-93頁)
        。則上訴人一次請求16.85年之看護費用，依霍夫曼式
        計算法扣除中間利息（首期給付不扣除中間利息）核計
        其金額為336萬8167元【計算方式為：270,228×11.0000
        0000+(270,228×0.87)×(12.00000000-00.00000000)=3,
        368,167.000000000。其中11.00000000為年別單利5%第
        16年霍夫曼累計係數，12.00000000為年別單利5%第17
        年霍夫曼累計係數，0.87為未滿一年部分折算年數之比
        例(16.87[去整數得0.87])。採四捨五入，元以下進位
        】。上訴人請求334萬0521元，自應准許。 
　⒉精神慰撫金：按被害人因身體、健康受侵害，致受有非財產
    上之損害者，雖亦得請求賠償，惟酌定精神慰撫金之多寡時
    ，應斟酌被害人及加害人雙方之身份、資力、經濟狀況、加
    害程度、被害人所受痛苦及其他各種情形，以核定相當之數
    額。本件上訴人因系爭車禍事故致其身體受有系爭傷害，已
    造成其生活起居之不便，精神、身體、健康及生活品質應均
    受有一定程度之痛苦及影響，其依民法第195條第1項前段規
    定請求被上訴人賠償非財產上之損害，於法即屬有據。經查
    ，上訴人教育程度為國小畢業，子女皆已成家立業，車禍前
    在鍋燒意麵店上班，收入不固定，名下無不動產、股票；另
    被上訴人因未到庭，依原審向內政部移民署調取之資料，其
    國籍係屬馬來西亞籍，係應聘至「追風企業股份有限公司」
    工作（已離臺），在臺無任何資產等情，業據上訴人自承在
    卷，並有原審法院職權調取上訴人稅務電子閘門財產所得調
    件明細表，及內政部移民署函覆之108年11月27日移署資字
    第1080135828號函文1紙在卷可考（見原審卷第39、57-61、
    96頁）。是本院斟酌兩造身分、地位、經濟能力、系爭車禍
    事故肇因及上訴人因系爭傷害所受之痛苦等一切情狀，認上
    訴人請求之精神慰撫金應以50萬元為適當，上訴人逾此數額
    即請求再給付65萬9479元，為無理由，不應准許。
四、綜上所述，上訴人依侵權行為之法律關係，請求被上訴人給
    付終生看護費334萬0521元及自民事起訴狀繕本送達翌日即1
    09年3月25日（被上訴人係採國外公示送達，公示送達公告
    參原審卷第77、79、81頁）起至清償日止，按週年利率百分
    之5計算之遲延利息，為有理由，應予准許；其請求再給付
    精神慰撫金65萬9479元，為無理由，應予駁回。從而原審就
    上開應予准許部分，為上訴人敗訴之判決，自有未洽，上訴
    意旨指摘原判決此部分不當，求予廢棄改判，為有理由，爰
    由本院廢棄改判如主文第二項所示。至於上開不應准許部分
    ，原審為上訴人敗訴之判決，並無不合。上訴人仍執陳詞，
    指摘原判決此部分不當，求予廢棄改判，為無理由，應駁回
    其上訴。
五、本件事證已臻明確，兩造其餘之攻擊或防禦方法及所用之證
    據，經本院斟酌後，認為均不足以影響本判決之結果，爰不
    逐一論列，併此敘明。
六、據上論結，本件上訴為一部有理由、一部無理由，依民事訴
    訟法第450條、第449條第1項、第79條、第463條、第385條
    第1項前段，判決如主文。
中　　華　　民　　國　　110 　年　　4 　　月　　20　　日
                  民事第一庭  審判長法  官  丁振昌

                                    法  官  蔡孟珊

                                    法  官  李素靖
上為正本係照原本作成。
被上訴人如不服本判決，應於收受送達後20日內向本院提出上訴
書狀，其未表明上訴理由者，應於提出上訴後20日內向本院補提
出理由書狀（均須按他造當事人之人數附繕本），上訴時應提出
委任律師或具有律師資格之人之委任狀；委任有律師資格者，另
應附具律師資格證書及釋明委任人與受任人有民事訴訟法第466
條之1第1項但書或第2項（詳附註）所定關係之釋明文書影本。
如委任律師提起上訴者，應一併繳納上訴審裁判費。
上訴人不得上訴。　　　　　　　　　　　　　　　　　　
中　　華　　民　　國　　110 　年　　4 　　月　　20　　日

                                    書記官  高曉涵

【附註】
民事訴訟法第466條之1：
⑴對於第二審判決上訴，上訴人應委任律師為訴訟代理人。但上
  訴人或其法定代理人具有律師資格者，不在此限。
⑵上訴人之配偶、三親等內之血親、二親等內之姻親，或上訴人
  為法人、中央或地方機關時，其所屬專任人員具有律師資格並
  經法院認為適當者，亦得為第三審訴訟代理人。
民事訴訟法第466條之2第1項：
  上訴人無資力委任訴訟代理人者，得依訴訟救助之規定，聲請
  第三審法院為之選任律師為其訴訟代理人。
　　　　　　　　　　　　　　
附表　　　　　　
編號 項      目 原審請求金額 原判決金額 (上訴人)上訴項目／金額  ⒈ 醫療費用  12萬7132元  12萬7132元  ╳                                                                                                                                     ⒉ 醫療器材等 7738元      7738元      ⒊ 看護費用  9萬4800元    5萬7400元   ⒋ 交通費用  9050元      9050元      ⒌ 終生看護費 334萬0521元 ×→0元    →上訴：334萬0521元  ⒍ 精神慰撫金 241萬7079元 50萬元    →上訴：65萬9479元   ⒎ 機車維修費 3680元      920元       ╳                                                                                               ⒏ 過失比例  無過失      無過失      ⒐ 已領強制險 ×            ×           合     計       600萬元      70萬2240元 →共上訴：400萬元